臺灣新竹地方法院民事小額判決
111年度竹東小字第40號
原      告  新安東京海上產物保險股份有限公司桃園分公司

法定代理人  單正寰  
訴訟代理人  陳賢哲  
            張穎婕  
被      告  魏漢傑  
上列當事人間損害賠償事件，本院於民國111年3月10日辯論終結
，判決如下：
    主      文
被告應給付原告新臺幣壹萬捌仟零壹拾貳元，及自民國一一一年
一月二十一日起至清償日止，按週年利率百分之五計算之利息。
原告其餘之訴駁回。
訴訟費用新臺幣壹仟元由被告負擔新臺幣貳佰元，餘由原告負擔
。
本判決第一項得假執行。
    事實及理由
壹、程序方面：
    本件被告經合法通知，未於言詞辯論期日到場，核無民事訴
    訟法第386條各款所列情形，爰依原告之聲請，由其一造辯
    論而為判決。
貳、實體方面：
一、原告起訴主張：被告於民國109年9月6日11時許，駕駛車牌
    號碼：000-0000自用小貨車（下稱肇事車輛），行經新竹縣
    北埔鄉竹峰幹55E0952AA09前附近，因未注意車前狀況碰撞
    原告所承保訴外人朱韻蘭所有並由訴外人彭士亞駕駛之車牌
    號碼：000-0000自用小客車（下稱系爭車輛），致系爭車輛
    受損，原告業依保險契約賠付被保險人即訴外人朱韻蘭系爭
    車輛之修復費用新臺幣（下同）91,315元（含零件65,330元
    、工資8,510元、烤漆17,475元）。而依保險法第53條第1項
    規定取得代位求償權。為此，爰依侵權行為損害賠償及保險
    代位之法律關係，請求被告賠償系爭車輛因其過失所導致之
    損害等語。並於本院聲明：被告應給付原告91,315元，及自
    起訴狀繕本送達翌日起至清償日止，按週年利率5%計算之利
    息。
二、被告經合法通知，未於言詞辯論期日到場，亦未提出書狀作
    任何聲明或陳述。
三、本院之判斷：
（一）原告主張之前揭事實，業據其提出行車執照、車損照片、
      道路交通事故當事人登記聯單、估價單、電子發票、汽車
      險賠款同意書等件為證，並有新竹縣政府縣警察局竹東分
      局111年1月10日竹縣東警交字第1113000077號函文暨所附
      之道路交通事故初步分析研判表、A3類道路交通事故調查
      紀錄表、道路交通事故現場圖、照片黏貼紀錄表等件附卷
      可稽；而被告迄未到場爭執，亦未提出任何有利於己之聲
      明、陳述或證據，以供本院審酌，自堪信原告之主張為真
      實。
（二）按汽車行駛時，駕駛人應注意車前狀況，並隨時採取必要
      之安全措施；汽車除行駛於單行道或指定行駛於左側車道
      外，在未劃分向線或分向限制線之道路，應靠右行駛，但
      遇有特殊情況必須行駛左側道路時，除應減速慢行外，並
      注意前方來車及行人，道路交通安全規則第94條第3項及
      第95條第1項分別定有明文。經查，被告於警詢時陳稱：
      我當時駕駛自小客貨BCK-1521當時從五指山要往南庄方向
      行駛竹37-1，我當時準備轉彎，就碰到對向來車等語（見
      本院卷第51頁），訴外人彭士亞於警詢時則稱：我當時駕
      駛自小客車AMX-9972從鵝公髻山登山口要回竹北縣政六路
      ，行經竹37-1道路，我當時要準備轉彎就看到對向來車比
      較靠近我這個方向，我當時有煞車，但還是來不及等語（
      見本院卷第53頁），而本件車禍事故發生時之天候晴、日
      間自然光線、柏油路面乾燥無缺陷、無障礙物，亦有道路
      交通事故照片黏貼紀錄表（見本院卷第57-65頁）可按，
      應無不能注意之情事，足見被告當時駕駛肇事車輛，行經
      未劃分向線道路未靠右行駛，未注意車前狀況，適訴外人
      彭士亞駕駛系爭車輛行經未劃分向線道路，亦疏未注意車
      前狀況，以致兩造發生碰撞。則被告、訴外人彭士亞就本
      件車禍之發生，均有過失，且訴外人彭士亞所駕駛系爭車
      輛損害與兩造之過失行為間，均有相當因果關係。本院審
      酌雙方之過失情形，認被告與訴外人彭士亞應就本件事故
      各負50%之過失責任。
（三）次按不法毀損他人之物者，被害人得請求賠償其物因毀損
      所減少之價值，民法第196條定有明文。又物被毀損時，
      被害人除得依據民法第196條請求賠償外，並不排除民法
      第213條至第215條之適用，依民法第196條請求賠償物被
      毀損所減少之價額，得以修復費用為估定之標準，但以必
      要者為限（例如：修理材料以新品換舊品，應予折舊），
      亦有最高法院77年度第9次民事庭會議決議、同院73年度
      台上字第1574號判決意旨可資參照。查，被告因前開過失
      肇致本件車禍，並致原告所承保之系爭車輛受有損害等情
      ，已如前述，被告自應就系爭車輛之損害負賠償責任。而
      系爭車輛因本件車禍受損，共計支付修理費用91,315元（
      含工資8,510元、烤漆17,475元、零件65,330元）等情，
      業經原告提出估價單及電子發票等件為證，經核該估價單
      所列各修復項目與系爭車輛受損之情形相符，堪認確係屬
      修復系爭車輛所必要。惟查，系爭車輛係於105年8月出廠
      ，有行車執照影本在卷可稽（見本院卷第17頁），至本件
      事故發生時（即109年9月16日）已有4年1個月之使用期間
      （未滿1月以1月計，營利事業所得稅查核準則第95條第6
      款參照），揆之前揭說明，以新品換舊品而更換之零件，
      自應予以折舊。本院依行政院台（86）財字第52053號公
      布之固定資產耐用年數表及固定資產折舊率表，採定率遞
      減法計算其折舊，即自用小客車耐用年數為5年，每年折
      舊率千分之369，是系爭車輛更新零件折舊後金額應為10,
      039元（計算方式詳附表所示），另關於工資及烤漆部分
      ，因無折舊之問題，是以系爭車輛之必要修復費用為36,0
      24元（計算式如下：8,510＋17,475＋10,039＝36,024）。
（四）再按損害之發生或擴大，被害人與有過失者，法院得減輕
      賠償金額，或免除之，民法第217條第1項定有明文；此項
      基於過失相抵之責任減輕或免除，非僅視為抗辯之一種，
      亦可使請求權全部或一部為之消滅，法院對於賠償金額減
      至何程度，抑為完全免除，雖有裁量之自由，但應斟酌雙
      方原因力之強弱與過失之輕重以定之，此有最高法院96年
      台上字第2902號判決要旨可供參照。查本件車禍肇事因素
      ，本院認訴外人彭士亞應負擔50%之肇事責任，已如前述
      ，是依其與被告同有過失之情形及過失比例，減輕被告賠
      償額50﹪，則被告應負之賠償金額為18,012元（計算式如
      下：36,024×50﹪＝18,012）。
（五）又按被保險人因保險人應負保險責任之損失發生，而對於
      第三人有損失賠償請求權者，保險人得於給付賠償金額後
      ，代位行使被保險人對於第三人之請求權，保險法第53條
      第1項亦定有明文；而此項法定代位權之行使，有債權移
      轉之效果，故於保險人給付賠償金額後，被保險人對於第
      三人請求權即移轉於保險人（最高法院69年度台上字第92
      3號判決意旨參照）。查原告業已依保險契約之約定賠付
      所承保系爭車輛之修復費用等情，有電子發票在卷可考，
      參諸前開說明，其自得代位被保險人行使對被告之損害賠
      償請求權。
（六）末按給付無確定期限者，債務人於債權人得請求給付時，
      經其催告而未為給付，自受催告時起，負遲延責任。其經
      債權人起訴而送達訴狀，或依督促程序送達支付命令，或
      為其他相類之行為者，與催告有同一之效力；遲延之債務
      ，以支付金錢為標的者，債權人得請求依法定利率計算之
      遲延利息；應付利息之債務，其利率未經約定，亦無法律
      可據者，週年利率為百分之5，民法第229條第2項、第233
      條第1項前段、第203條分別定有明文。本件被告應負之前
      揭損害賠償義務，並無確定期限，依前開規定，原告請求
      被告自起訴狀繕本送達之翌日即111年1月21日起至清償日
      止，按週年利率百分之5給付遲延利息，亦屬有據。
四、綜上所述，原告依保險代位及侵權行為之法律關係，請求被
    告賠償18,012元，及自111年1月21日起至清償日止，按週年
    利率百分之5計算之利息，為有理由，應予准許，逾此部分
    之請求，為無理由，應予駁回。
五、本件係適用小額訴訟事件為被告部分敗訴之判決，應依職權
    宣告假執行，並於判決時確定訴訟費用額如主文第3項所示
    之金額。
據上論結，本件原告之訴為一部有理由，一部無理由，依民事訴
訟法第436條之23、第436條第2項、第385條第1項前段、第79條
、第436條之19第1項、第436條之20，判決如主文。
中　　華　　民　　國　　111 　年　　3 　　月　　24　　日
                  竹東簡易庭    法  官  邱玉汝
以上正本證明與原本無異。
如對本判決上訴，非以判決違背法令為理由不得為之，且須於判
決送達後20日內向本院提出上訴狀，並記載上訴理由；如委任律
師提起上訴者，應一併繳納上訴審裁判費。
中　　華　　民　　國　　111 　年　　3 　　月　　24　　日
                                書記官  陳筱筑
附表：
車牌號碼000-0000號自用小客車（即系爭車輛）更新零件費用折舊之計算   第一年折舊 65,330×0.369＝24,107  第二年折舊 （65,330－24,107）×0.369＝15,211  第三年折舊 （65,330－24,107－15,211）×0.369＝9,598  第四年折舊 （65,330－24,107－15,211－9,598）×0.369×＝6,057  第五年折舊 （65,330－24,107－15,211－9,598－6,057）×0.369×1/12＝318  時價亦即折舊後之金額  65,330－24,107－15,211－9,598－6,057－318＝10,039 備註：上列計算小數點以下均四捨五入